臺灣花蓮地方法院刑事判決　　　　　　　 99年度易字第673號
公　訴　人　臺灣花蓮地方法院檢察署檢察官
被　　　告　武氏雙
選任辯護人　魏辰州律師（法律扶助基金會指派）
上列被告因竊盜案件，經檢察官提起公訴（99年度偵字第5238號
），本院判決如下：
    主  文
武氏雙無罪。
    理  由
一、公訴意旨略以：被告武氏雙自民國98年初，受僱於告訴人胡
    秀，負責打掃告訴人位於花蓮縣吉安鄉○○○街248巷 52
    號之住處，而於99年 7月間某日在上址從事打掃工作時，見
    告訴人有事外出無人看管，竟意圖為自己不法之所有，徒手
    竊取告訴人所有，置於電視櫃抽屜內之COACH牌手拿包1個（
    內有DUNHILL牌手錶1只、現金新臺幣4萬8,200元、鑽戒 1枚
    ），得手後旋即離開現場，因認被告涉犯刑法第320條第1項
    之普通竊盜罪等語。
二、按認定不利於被告之事實，須依積極證據，苟積極證據不足
    為不利於被告事實之認定時，即應為有利於被告之認定。再
    事實之認定應憑證據，如未能發現相當證據，或證據不足以
    證明，自不能以推測或擬制之方法，以為裁判基礎；另認定
    犯罪事實所憑之證據，雖不以直接證據為限，間接證據亦包
    括在內，然無論直接或間接證據，其為訴訟上之證明，須於
    通常一般之人均不致於有所懷疑，而得確信其為真實之程度
    者，始得據之為有罪之認定，倘其證明尚未達到此一程度，
    而有合理性懷疑之存在時，即無從為有罪之認定（最高法院
    30年上字第816號、30年上字第1831號、40年臺上字第86 號
    、76年臺上字第4986號判例參照）。再告訴人之指訴，係以
    使被告受刑事訴追為目的，除其指訴須無瑕疵，尚應有查與
    事實相符之佐證，始得資為判決之基礎，最高法院52年臺上
    字第1300號、61年臺上字第3099號判例意旨可供參考。又刑
    事訴訟法第161條第1項規定：檢察官就被告犯罪事實，應負
    舉證責任，並指出證明之方法。因此，檢察官對於起訴之犯
    罪事實，應負提出證據及說服之實質舉證責任。倘其所提出
    之證據，不足為被告有罪之積極證明，或其指出證明之方法
    ，無從說服法院以形成被告有罪之心證，基於無罪推定之原
    則，自應為被告無罪判決之諭知，最高法院92年臺上字第12
    8號亦著有判例可參。
三、訊據被告武氏雙固不否認曾自證人胡秀住處拿取 NOKIA牌手
    機 1支，惟矢口否認有上開竊盜犯行，辯稱：該手機係伊在
    垃圾桶旁邊拾獲，已故障，伊以為是告訴人丟棄不要，而其
    他東西伊均未竊取等語。公訴意旨認被告涉有上開犯行，無
    非係以告訴人之指訴及證人陳娘妹之證述，均稱有見到監視
    錄影器畫面中被告打開電視櫃抽屜竊取上開物品之行為，為
    主要論據。經查：
  1.告訴人與證人陳娘妹就觀看監視錄影畫面之部分，告訴人先
    於警詢時指稱：伊裝有監視錄影系統，有錄到武氏雙竊得財
    物等語（見警卷第 6頁）；於偵訊時復稱：有看到武氏雙本
    來已經走到門口，沒有開門出去就返回並蹲在電視櫃前，拉
    開抽屜後拿了抽屜的東西放到她所背的斜背包，她的包包比
    A4小一點等語（見偵卷第 37-38頁），又於本院審理時先證
    稱：伊有看到武氏雙從廚房走出來，已經要出去外面的門，
    又返回到電視櫃前，蹲下去開抽屜，把伊的包包放到她的包
    包後就離開，當時她背的是斜背的包包，且是側身面朝廚房
    方向，所以確實可以看到她拿包包等語（見本院卷第54、61
    - 62頁），復改口稱：伊沒有看到武氏雙拿的是什麼東西，
    但是有看到她把右手舉起來再放進她所背在左邊袋子的舉動
    ，所以伊認為她拿的是手提包等語（見本院卷第63頁）；而
    證人陳娘妹先於偵訊時證稱：伊有看到武氏雙已經走到門那
    邊，又折回來，就蹲在電視櫃前打開抽屜，拿了小包包就走
    了等語（見偵卷第39頁），並當場繪製所見包包之大小（見
    偵卷第44頁）；然於本院審理時先稱：伊有看到武氏雙走出
    去，回來蹲在電視前面，伊沒有看到她有開抽屜，只看到蹲
    下去，還有一個小小的帶子，應該是皮包的帶子，並沒有看
    到手機之類的東西被放到包包裡等語（見本院卷第75頁），
    復改稱：伊看到的時候應該就是她拿東西放在包包的動作，
    伊有看到手提包的帶子，還有三分之二的手提包，伊看到的
    是武氏雙的背面，但是角度上看的到她拿的是手提包，而她
    自己的包包是斜背在身體右側前方，所以她是直接把手提包
    拿起來，放到背在身體前方的包包內，包包多大伊不是很清
    楚，在偵訊時伊有畫出來包包的大小，是因為女人的包包差
    不多這樣而已等語（見本院卷第 78、80-82頁），對於是否
    有看到被告拿取包包之情節，告訴人原本稱有見到，復稱僅
    看到拿取東西並放到包包之動作，而證人於偵訊時稱有見到
    被告拿取包包，然於審理時先稱僅看到皮包的帶子，後又稱
    有看到帶子及三分之二的手提包；就被告所背之背包位置，
    告訴人稱係位於被告左邊，然證人稱係在被告右前方；就被
    告是否有開抽屜部分，告訴人稱有見到被告開抽屜之畫面，
    而證人先於偵訊時稱有見到被告開抽屜，然於本院審理時稱
    沒有見到被告開抽屜，除自身前後陳述不一外，彼此間就重
    要情節部分證詞亦有重大差異，是渠等之陳述是否為實，已
    非無疑，尚難採信。
  2.至告訴人對於觀看監視器之時間，以及第一次去被告住處部
    分，先於警詢時稱：伊於案發當日有去武氏雙住處找她，當
    時她在家但不開門，後來伊有打電話給她，她說手機在她手
    上，但是已經故障無法使用，其他部分則否認竊取，伊朋友
    陳娘妹有一起到家裡看監視器等語（見警卷第 6-7頁），復
    於偵訊時稱：武氏雙回越南時都會提前一個月通知伊，但這
    次回去並未告訴伊，舉動與先前不同，伊就覺得怪怪的，後
    來伊要去參加宴會，要拿電視櫃內的錢包與戒指，才發現鑽
    戒、手錶及現金都不見了，這次武氏雙突然離開伊覺得奇怪
    ，就調出錄影資料來看，伊等她回臺灣後就去找她，問她有
    沒有拿東西，並沒有告訴她遺失了什麼東西，但她直接回答
    伊：「我沒有拿妳的手機」等語（見偵卷第 37-38頁）；又
    於本院審理時先稱：伊要給人家請時，才發現包包不見，距
    離武氏雙來打掃的時間已經隔了好幾天，伊看到監視器有武
    氏雙行竊的畫面，畫面上之日期距發現當日不到 1星期，隔
    天中午就找陳娘妹來看，晚上伊就去找武氏雙，因為武氏雙
    白天都在打掃，伊並問她是否有拿東西，當時並沒有告訴她
    包包不見，但是她說：「我又沒有拿妳的包包」，後來伊跟
    她說：「我有跟你說我是什麼東西不見嗎」，她回答：「我
    是隨便講的」等語（見本院卷第53-55、58-59頁），復改口
    稱：通常武氏雙1個月來打掃2次，那次是7月份的第1次打掃
    ，所以應該是 7月15日之前，伊先發現武氏雙回越南沒有告
    訴伊，就等她回來後才去找她，後來叫她看畫面時已經沒有
    畫面，後來人家說大約5天的時間畫面就會被覆蓋了等語（
    見本院卷第 63-64頁），一下稱當天晚上就有去找被告，但
    是被告不開門而拒絕見面，一下稱其看監視器錄影畫面隔天
    即前往被告家找被告，並當面質問被告是否有拿東西之事，
    一下又稱是對於被告未告知而出國之事感到疑惑，之後才看
    監視器發現被告有竊取物品之事，前後反覆且矛盾。且如告
    訴人稱看完監視器隔天就去找被告，既當時監視器畫面仍有
    保存且於隔日讓證人觀看，何以不在隔日晚上找到被告並於
    被告否認竊盜之時，即讓被告觀看該監視器所錄之畫面，並
    保存監視器畫面立即報警？又如告訴人稱武氏雙回越南後始
    看見監視器畫面，而被告係於99年 7月26日出國，此有被告
    入出境資訊1紙可參（見本院卷第7頁），證人又稱被告應係
    於7月15日之前前往打掃，以及錄影畫面大約5天就會被覆蓋
    ，則被告自打掃之日至出國之日至少相距10數天，被告打掃
    之日所錄之畫面理應被覆蓋，然告訴人卻能看見當日之畫面
    ，亦與其所述不符，是其所陳，均難據以為對被告不利之認
    定。
  3.又本院以電話聯繫告訴人請其提供本件監視錄影所存之電腦
    主機及硬碟，告訴人卻表示：伊決定要告被告時檔案已經洗
    掉了，且於去年颱風時因為倉庫漏水很嚴重，電腦主機跟硬
    碟、鏡頭都毀損了，所以去年 9月份就都丟掉了等語，此有
    本院電話紀錄表在卷可參（見本院卷第23、25頁），且告訴
    人雖稱被告竊取 COACH皮包、手錶及鑽戒等物，然並未提供
    任何保證書、發票或收據為證，而證人陳娘妹於本院審理時
    證稱：因為胡秀的皮包很多，伊不知道有沒有看過胡秀
    被竊的手提包，就算她跟伊形容是哪一個，伊也搞不清楚（
    見本院卷第79頁），是依其證詞亦無從證明告訴人確有上開
    皮包，以及皮包內確有現金、手錶、鑽戒等物。至於被告雖
    確持有告訴人之行動電話，惟告訴人及證人均稱監視錄影畫
    面並未看見被告有開啟電視櫃抽屜竊取手機之舉動（見偵卷
    第38頁、本院卷第81頁），是縱該手機確為被告所竊取，亦
    與告訴人及證人所稱監視器畫面呈現被告於電視櫃前拿取物
    品之日為不同日期，則無從僅依被告持有該隻手機，逕推論
    被告亦同時有竊取上開提包、現金、手錶及鑽戒之犯行。
四、綜上各情，本件僅有告訴人及證人之證述，並無監視錄影檔
    案及其他證據足以證明被告確有竊取告訴人所指稱之上開財
    物；而告訴人與證人之證詞除前後不一外，彼此間亦有重大
    差異，尚難據以為被告不利之認定，是本件證據未達通常一
    般之人均不致於有所懷疑，而得確信其為真實之程度，復查
    無其他積極證據足資證明被告確有公訴意旨所指刑法第 320
    條第 1項竊盜罪犯行，揆諸首揭實務見解說明，根據「罪證
    有疑，利於被告」之證據法則，即不得遽為不利於被告之認
    定，本件之犯罪事實即屬不能證明，依法自應諭知無罪之判
    決。
據上論斷，應依刑事訴訟法第301條第1項，判決如主文。
本案經檢察官林英正到庭執行職務。
中    華    民    國   100    年    5     月    10    日
                  刑事第三庭    審判長法  官  李世華
                                      法  官  許乃文
                                      法  官  吳育汝
以上正本證明與原本無異。
如不服本判決應於收受送達後10日內向本院提出上訴書狀，並應
敘述具體理由。其未敘述上訴理由者，應於上訴期間屆滿後20日
內向本院補提理由書(均須按他造當事人之人數附繕本)「切勿逕
送上級法院」。告訴人或被害人如對於本判決不服者，應具備理
由請求檢察官上訴，其上訴期間之計算係以檢察官收受判決正本
之日期為準。
中    華    民    國   100    年    5     月    10    日
                                      書記官
附錄本判決論罪之法律條文：
中華民國刑法第320條
意圖為自己或第三人不法之所有，而竊取他人之動產者，為竊盜
罪，處5  年以下有期徒刑、拘役或 5 百元以下罰金。
意圖為自己或第三人不法之利益，而竊佔他人之不動產者，依前
項之規定處斷。
前二項之未遂犯罰之。